【裁判字號】    98,訴,3716
【裁判日期】    990617
【裁判案由】    毒品危害防制條例
【裁判全文】
臺灣板橋地方法院刑事判決              98年度訴字第3716號
公  訴  人  臺灣板橋地方法院檢察署檢察官
被      告  乙○○
選任辯護人  楊景超律師
被      告  戊○○
選任辯護人  陳石山律師
            游涵歆律師
上列被告因毒品危害防制條例案件，經檢察官提起公訴（98年度
偵字第22981 號），本院判決如下：
    主  文
乙○○犯如附表一、二、三、四、五所示之罪，各處如附表一、
二、三、四、五所示之主刑及從刑；應執行有期徒刑拾伍年，販
賣第二級毒品所得財物新臺幣壹萬貳仟元連帶沒收，如全部或一
部不能沒收時，以其財產連帶抵償之、販賣第二級毒品所得財物
新臺幣壹仟伍佰元沒收，如全部或一部不能沒收時，以其財產抵
償之。
戊○○犯如附表一、二、五所示之罪，各處如附表一、二、五所
示之主刑及從刑；應執行有期徒刑柒年，販賣第二級毒品所得財
物新臺幣壹萬貳仟元連帶沒收，如全部或一部不能沒收時，以其
財產連帶抵償之。其餘被訴部分（附表三之部分）無罪。
    事  實
一、乙○○前因施用毒品案件，經臺灣臺北地方法院以93年度訴
    字第1624號判決有期徒刑8 月、7 月，應執行有期徒刑1 年
    2 月確定；又因施用毒品案件，經本院以94年度訴字第2734
    號判決有期徒刑10月、9 月，應執行有期徒刑1 年5 月，嗣
    經本院以96年度聲減字第168 號裁定分別減為有期徒刑5 月
    、4 月15日，應執行有期徒刑8 月15日確定，上開2 案接續
    執行，於民國96年5 月23日縮刑期滿執行完畢，另因偽造文
    書案件，於96年9 月27日，經臺灣桃園地方法院以95年度訴
    字第2420號判決有期徒刑8 月確定，於96年11月27日，經臺
    灣桃園地方法院以96年度聲減字第9426號裁定減為有期徒刑
    4 月，並於97年1 月29日易科罰金執行完畢。
二、詎乙○○仍不知悔改，與戊○○均明知甲基安非他命（以下
    或稱安非他命）屬毒品危害防制條例第2 條第2 項第2 款所
    規定之第二級毒品，其中甲基安非他命並經行政院衛生署明
    令公告列為禁藥管理，仍共同以0000000000（下稱甲門號號
    ）及00 00000000 （下稱乙門號）為交易之聯絡工具，為下
    列行為：
    (一)共同基於轉讓及販賣第二級毒品甲基安非他命之犯意聯絡
      ：1.若有購毒者撥打電話欲購買毒品，乙○○或戊○○接
      聽商定交易條件後，多由乙○○將交易之甲基安非他命交
      與戊○○，再由戊○○負責外出交付毒品予販賣對象並收
      取款項，戊○○收得販賣所得款項後，再將此款項交與乙○○，戊○○則可獲得免費施用毒品或乙○○支付金錢報
      酬之利益而牟利之，先後於附表一編號1 至5 所示之時、
      地，共同販賣附表一編號1 至5 所示數量之第二級毒品甲
      基安非他命予丁○○。2.於附表二所示時、地，共同無償
      轉讓附表二所示之數量之禁藥甲基安非他命與賴延薰2 次
      。
    (二)乙○○另於附表三所示之時、地，販賣附表三所示數量之
      甲基安非他命予丁○○1 次。
    (三)乙○○另於附表四所示之時，地，同時無償轉讓附表三所
      示之第一級毒品海洛因及禁藥甲基安非他命1 次與龔絢莞
      。
三、乙○○另明知海洛因屬毒品危害防制條例第2 條第2 項第1
    款所規定之第一級毒品，仍與附表五所示之販賣對象甲○○
    電話聯絡商定如附表五所示之第一級毒品海洛因交易數量及
    時、地後，將海洛因以衛生紙包好交由誤以其中係甲基安非
    他命之戊○○外出交貨，惟因戊○○於送貨途中恰遇警察臨
    檢，心生畏怯，未抵現場與甲○○交易即折返而未遂。
四、案經臺北縣政府警察局報請臺灣板橋地方法院檢察署檢察官
    偵查起訴。
    理  由
甲、程序方面：
一、按被告以外之人於審判外之言詞或書面陳述，除法律有規定
    者外，不得作為證據，刑事訴訟法第159 條第1 項定有明文
    。查證人丁○○、丙○○、甲○○及賴延薰於警詢所為之證
    述，係屬被告以外之人所為之陳述，又未經法定具結程序，
    亦無合乎其他得為證據之法律規定，是被告及辯護人主張證
    人丁○○、丙○○、甲○○及賴延薰警詢所為之證述無證據
    能力，依前揭法條規定，應認，上開證人於警詢所為之證述
    無證據能力。
二、被告乙○○之辯護人主張共同被告戊○○之警詢及偵查中之
    自白為審判外之陳述而無證據能力云云。按憲法第16條保障
    人民之訴訟權，就刑事被告而言，包含其在訴訟上應享有充
    分之防禦權。刑事被告詰問證人之權利，即屬該等權利之一
    ，且屬憲法第8 條第1 項規定「非由法院依法定程序不得審
    問處罰」之正當法律程序所保障之權利。為確保被告對證人
    之詰問權，證人於審判中，應依法定程序，到場具結陳述，
    並接受被告之詰問，其陳述始得作為認定被告犯罪事實之判
    斷依據。刑事審判上之共同被告，係為訴訟經濟等原因，由
    檢察官或自訴人合併或追加起訴，或由法院合併審判所形成
    ，其間各別被告及犯罪事實仍獨立存在。故共同被告對其他
    共同被告之案件而言，為被告以外之第三人，本質上屬於證
    人，自不能因案件合併關係而影響其他共同被告原享有之上
    開憲法上權利，司法院大法官會議著有釋字第582 號解釋。
    次按刑事訴訟法第156 條第2 項規定：「被告之自白，不得
    作為有罪判決之唯一證據，仍應調查其他必要之證據，以察
    其是否與事實相符」，其立法意旨乃在防範被告自白之虛擬
    致與事實不符，故對自白在證據上之價值加以限制，明定須
    藉補強證據以擔保其真實性。若共同被告具有共犯關係者，
    雖其證據資料大體上具有共通性，共犯所為不利於己之陳述
    ，固得採為其他共犯犯罪之證據，然為保障其他共犯之利益
    ，該共犯所為不利於己之陳述，除須無瑕疵可指外，且仍應
    調查其他必要之證據，以察其是否與事實相符，不得專憑該
    項陳述作為其他共犯犯罪事實之認定，即尚須以補強證據予
    以佐證，不可攏統為同一之觀察；且共同被告間若具有對向
    性之關係，為避免嫁禍他人而虛偽陳述，尤應有足以令人確
    信其陳述為真實之補強證據，始能據以為論罪之依據。故就
    刑事訴訟法第156 條第2 項之立法意旨觀之，共同被告之自
    白或其他不利於己之陳述固得作為認定其他共同被告之證據
    ，但不得作為有罪判決之唯一證據，仍應調查其他必要之證
    據，以察其是否與事實相符，亦即仍須有補強證據以擔保該
    共同被告自白之真實性，始得採為斷罪之依據。而所謂補強
    證據，並非以證明犯罪構成要件之全部事實為必要，倘其得
    以佐證該陳述之犯罪非屬虛構，能予保障其陳述事實之真實
    性，即已充分。又得以佐證者，雖非直接可以推斷該被告實
    施犯罪，但以此項證據與共同被告之陳述綜合判斷，若足以
    認定犯罪事實，仍不得謂非屬補強證據（最高法院88年度台
    上字第5233號、95年度台上字第1982號、96年台上字第901
    號判決意旨參照）。又刑事審判上之共同被告，係為訴訟經
    濟等原因，由檢察官或自訴人合併或追加起訴，或由法院合
    併審判所形成，其間各別被告及犯罪事實仍屬獨立存在，各
    被告對於其他共同被告之案件而言，為被告以外之人，具證
    人之適格，而與被告有共犯關係之人，其於被告之案件，既
    非被告，自亦具證人之適格，如欲以共同被告或共犯之陳述
    為證據，其等即具證人身分，應依人證之調查程序為之。從
    而，法院就被告之案件對其他共同被告或與被告有共犯關係
    之人調查，均應依人證之調查程序傳喚該共同被告或共犯到
    場，命其立於證人之地位而為陳述，並通知被告，使被告有
    詰問其現在與先前陳述之瑕疵的機會，以確保其詰問權，並
    藉以發現實體真實（最高法院94年度台上字第4453號判決意
    旨參照）。本件被告戊○○於本院審理時，同意就其他被告
    涉犯本案部分具結作證，復經本院審理時依證人地位到庭，
    依法具結陳述後，並予被告乙○○互相對質詰問之機會，本
    院審理時，並再提示證人各該警詢及偵訊之供述筆錄及要旨
    ，由被告乙○○依法辯論，有本院審判筆錄可考，故共同被
    告戊○○於警詢及偵訊時之供述，應得為本案證據。
三、按證人、鑑定人依法應具結而未具結者，其證言或鑑定意見
    ，不得作為證據；又被告以外之人於偵查中向檢察官所為之
    陳述，除顯有不可信之情況者外，得為證據，刑事訴訟法第
    158 條之3 、第159 條之1 第2 項分別定有明文。被告以外
    之人於偵查中向檢察官所為之陳述，立法者係以刑事訴訟法
    規定檢察官代表國家偵查犯罪、實施公訴，依法有訊問被告
    、證人、鑑定人之權，且實務運作時，偵查中檢察官向被告
    以外之人所取得之陳述，原則上均能遵守法律規定，不致違
    法取供，其可信性甚高，為兼顧理論與實務，而對被告以外
    之人於偵查中向檢察官所為之陳述，除顯有不可信之情況者
    外，得為證據。乃同法第159 條第1 項所謂得作為證據之「
    法律有規定者」之一，為有關證據能力之規定，係屬於證據
    容許性之範疇（96年度台上字第5673號參照）。被告乙○○
    及辯護人未具體指摘證人丁○○、丙○○、甲○○及賴延薰
    於偵訊時之陳述有何顯不可信之情況，本院審酌上開證人於
    偵查中向檢察官所為之證述，於證述前業經法定具結程序具
    結在案，有結文（見偵查卷第116 頁至第119 頁）在卷可證
    ，既已具結以擔保其證言之可信性，且其於證述過程中全程
    錄音錄影，並無違法取證等瑕疵之存在，且證據力亦未明顯
    偏低，以資為證據並無不當，均應認具證據能力。
四、本件認定事實所引用之其餘卷證資料（包含文書證據、物證
    等證據），並無證據證明係公務員違背法定程序所取得，且
    被告、辯護人及檢察官對本案引用之供述證據資料之證據能
    力，並未表示爭執，被告於審判程序中復未於言詞辯論終結
    前表示異議，且卷內之文書證據及物證等，亦無顯有不可信
    之情況與不得作為證據之情形，是本件認定事實所引用之所
    有文書證據、物證等證據，均有證據能力。
乙、實體方面：
壹、有罪部分：
一、訊據被告戊○○對上揭事實坦承不諱，被告戊○○之辯護人
    則辯稱：被告廖正忠是在乙○○之指示下為行為，販賣所得
    亦全數交付乙○○，被告戊○○實係基於幫助之意思為幫助
    行為云云。被告乙○○對上揭事實矢口否認，辯稱：戊○○
    戒治回來，我有借手機給戊○○使用，我沒有販賣安非他命
    給丁○○，也沒有販賣海洛因給甲○○，我也沒有轉讓海洛
    因及安非他命之犯行，龔絢莞的部分，那天是警方剛好來破
    門，我剛好在客廳使用上開毒品，所以遺留在現場，我並沒
    有提供給龔絢莞云云。被告乙○○之辯護人並辯稱：附表一
    之部分電話中洽談之金額、地點都由戊○○敲定，是戊○○
    自己在販賣，98年7 月19日這次無法證明有交易成功，甲○○之部分，證人甲○○之證稱：沒拿成，戊○○亦證稱，認
    係安非他命，是應認被告乙○○無販賣海洛因未遂之行為，
    另賴延薰之部分依監聽譯文是戊○○與賴延薰之對話，與被
    告乙○○無關云云。經查：
    (一)證人戊○○於本院審理時證稱：0000000000及0000000000
      這2 支門號之行動電話，在98年6 、7 月間，是阿寶（被
      告乙○○）在用的，有時我去阿寶家的時候，他在睡覺或
      上廁所時，我會幫他接電話，附表一所示各次的電話聯絡
      對象是陳世峰（即丁○○），他是阿寶的朋友，他打電話
      來買安非他命時剛好都是我接的，我會告訴阿寶他要買多
      少錢，阿寶就拿給我包好的安非他命，要我就送過去，我
      並不曉得重量，送安非他命的地點、收到的現金均如附表
      一所示，錢收回來我也大都交給乙○○，附表一編號2 部
      分只收到新台幣（下同）1 千元，那1 千元我自己留用，
      因為我回去的時候阿寶在睡覺。另外98年7 月10日及同年
      月15日這2 次，也是乙○○交代我拿安非他命給賴延薰，
      安非他命也是乙○○包好之後給我，但是我沒有收錢，乙○○有跟我交代說不用收錢，是什麼原因不用收錢我不清
      楚，這兩次拿給賴延薰的安非他命都沒有超過3 公克，我
      幫乙○○交易毒品或是交付毒品給別人，乙○○會給我安
      非他命施用等語。證人丁○○於本院審理時證稱：我本名
      陳世峰，我認識乙○○，我叫他阿寶，也認識戊○○，我
      叫他小廖或廖董，我打0000000000這支門號都是要找阿寶
      ，如附表一編號1 至3 所示，我記得我是打電話找阿寶，
      但是別人接的電話，內容都是要購買安非他命，98年6 月
      5 日說處理3 千元就是要購買安非他命3 千元，同年月9
      日這次是要買2 千元安非他命，不過這次我只給了1 千元
      ，附表一所示編號4 及5 ，我也是打阿寶的上開甲門號，
      因為我聽聲音是廖董接，就直接找廖董，我都是講買多少
      錢，實際上拿到安非他命的重量我並不清楚，對方給我多
      少，我就拿多少，98年7 月19日我也是打上開門號找阿寶
      ，要跟他拿1 千5 百元安非他命，這次是阿寶自己接的電
      話，阿寶親自來我家這邊拿安非他命給我，我家住新店市
      ○○路附近，這次交易有成功，我要找乙○○都是打0000
      000000這支門號，我是先認識乙○○，透過乙○○才認識
      戊○○，因為乙○○有在使用毒品，我有問，才知道乙○○有在販賣毒品等語。證人賴延薰則證稱：我打甲門號手
      機，是跟對方相約要拿安非他命，沒有用錢買，打這門號
      有時是乙○○接，有時是戊○○接，98年7 月23日這次我
      是要跟乙○○拿安非他命，因為乙○○說要等，結果太晚
      了就沒有過去拿，乙○○及戊○○要無償提供安非他命給
      我，可能是我哥哥認識他們等語（見偵查卷第112頁至第1
      14 頁、本院卷第108 頁至第115 頁）。證人丁○○所證
      ：打0000000000這支門號都是找阿寶之情與證人戊○○所
      證0000000000這支門號是阿寶在使用，有時我會幫忙接聽
      等情相符，且98年7 月19日當天為被告乙○○親自接聽上
      開門號電話，並洽談購買安非他命之地點、數量，且親自
      送貨，98年7 月23日賴延薰要安非他命亦係與阿寶聯絡等
      情，亦據證人丁○○、賴延薰證述如上，復有通訊監察譯
      文附卷足佐（見偵查卷第29頁、第44頁），另參諸被告乙○○於警詢時亦自承：上開2 支門號是陳智成申請的，大
      部分我在使用，有時我朋友會幫我接聽，98年7 月19日10
      時28分29秒、還有同年月23日12時11分35秒許之通話，都
      是賴延薰打電話，一直跟我要安非他命等語（見偵查卷第
      18頁至第20頁）。被告乙○○所供亦與證人戊○○所證：
      電話我有時幫忙接聽乙節及賴延薰所證：打甲門號手機有
      時阿寶會接電話，有向阿寶拿安非他命之上情，並未齟齬
      ，是上開證人所證，自堪採信，被告乙○○翻異其詞，辯
      稱：沒有使用上開門號，係借給戊○○云云，顯與事實不
      符，難以憑信。被告戊○○幫忙接聽電話，交付安非他命
      予買受人及收取販賣安非他命之款項，且將販賣所得1 千
      元自己留用，所為均係構成要件之行為，其辯護人辯稱：
      應係幫助之行為云云，自亦不足採信。另證人賴延薰於本
      院審理時固證稱：都是打電話找廖董拿安非他命，即使是
      阿寶接的電話，也不會找阿寶拿云云，顯與被告乙○○所
      自承之上情齟齬，另證人丁○○於本院所證：98年7 月19
      日乙○○沒有交付毒品給我，或證稱當天誰交付毒品給我
      我不太確定云云，顯與通訊監察譯文所示之內容不符，是
      證人賴延薰、丁○○於本院上開所證，顯均與事實不符，
      就此部分之證述自不足採信。
    (二)證人甲○○證稱：我朋友國政跟我說找阿寶（被告乙○○
      ）可以找到海洛因，並給我0000000000這支門號，所以我
      才會打這支電話給乙○○，要跟他買海洛因，購買3 千元
      ，重量我不曉得，當天是阿寶自己接電話的，接完電話之
      後，有約見面，我們約在永和樂華夜市，實際上沒有碰到
      面，後來我就在那等了一個多小時，中間我打了3 通電話
      給乙○○，他說他有叫一個年輕人拿過來，但是我沒有見
      到那個年輕人，後來我就離開了，通訊監察譯文之「八啊
      」是一錢的八分之一，母的就是指「海洛因」，乙○○他
      只有跟我形容他是叫一個年輕人，矮矮的，穿七分褲，平
      頭的人送來，並沒有說名字，我要買的是海洛因，並不是
      安非他命，偵訊筆錄記載為安非他命應該是紀錄錯誤等語
      （見本院卷第116 頁、第117 頁）。證人戊○○亦證稱：
      在98年7 月22日乙○○曾經有叫我到樂華夜市○○路那去
      送毒品，乙○○是拿衛生紙包著，這次的包裝方式跟之前
      我拿給陳世峰的方式不同，那天比較晚了，所以只有用衛
      生紙包著，我以為裡面是跟以前一樣都是安非他命，但是
      半路遇到臨檢，所以我就不敢繼續前往，我就沒有過去約
      好交毒品之地點，回去之後，我就把這包東西還給乙○○
      ，乙○○沒有告訴我要交給誰，他只有說那邊有人在7-11
      的門口等，對方穿什麼衣服，有無交代收多錢，我也忘了
      等語相符。證人戊○○所證交付毒品之日期、地點，因故
      未完成交易等情節與證人甲○○所證吻合，且通訊監察譯
      文內容所示亦與證人甲○○所證上情一致，證人所證上情
      應與事實相符，應堪採信。被告乙○○與甲○○之間就買
      賣海洛因之交易，金錢、數量及交易地點均達成協議，並
      已交付毒品由戊○○送往買家，買家亦在約定地點準備取
      貨交款，惟因被告戊○○見警察臨檢而返回，始未能得逞
      ，被告乙○○已著手於販賣海洛因之犯行，至為明確，本
      次交易是由乙○○與甲○○聯絡已據證人證述如上，並有
      通訊監察譯文可稽，而被告戊○○係幫乙○○送安非他命
      ，亦據證人丁○○、賴延薰證述如上，被告戊○○主觀上
      認該次亦係安非他命與常情並無違背，按行為人主觀所認
      識之內容，與客觀所存在之事實不一致時，稱為構成要件
      之錯誤。是本件被告主觀上認其所送者為安非他命等，而
      不知客觀上竟為第一級毒品海洛因，亦即對於構成要件之
      客觀要素，發生錯誤，為屬「構成要件錯誤」，基於「所
      知輕於所犯，從其所知」之法理，被告戊○○應從其所知
      之販賣安非他命罪相繩，且被告戊○○既不知乙○○所交
      付之衛生紙包裝即為第一級毒品海洛因，則其與乙○○間
      ，即無共同販賣第一級毒品之犯意聯絡，亦堪信實。
    (三)證人龔絢莞證稱：扣案之第一級毒品海洛因（毛重0.23公
      克及第二級毒品安非他命（毛重1.09公克），都是乙○○
      無償提供給我的等語（見偵查卷第51頁）。核與被告乙○○於本院準備程序所自承：我僅承認有無償提供海洛因與
      安非他命予龔絢莞等語相符，證人龔絢莞是被告乙○○女
      友之姊姊，雙方並無怨隙，自無無端誣攀之理，是證人龔
      絢莞所證上情自堪採信，被告乙○○事後翻異其詞辯稱：
      是警察來破門，我剛好在客廳使用上開毒品，所以遺留在
      現場，證人龔絢莞自行取用云云，顯與常情不符，難以憑
      信。
    (四)再被告2 人均有施用海洛因及安非他命之情，已據證人戊○○證述明確，是被告2 人購買海洛因及安非他命之原因
      ，或為自己施用，或轉讓，顯無證據證明被告2 人一有購
      買海洛因及安非他命之行為，即為販賣之營利意圖而販入
      自明。綜上，被告及辯護人之上開辯詞均不足採信。此外
      ，並有台北縣政府警察局刑事警察大隊監聽通話紀錄表存
      卷可按。本件事證明確，被告2 人上開犯行堪予認定，應
      依法論科。
二、次按甲基安非他命為毒品危害防制條例第2 條第2 項第2 款
    所列之第二級毒品，不得非法持有、轉讓；亦為藥事法第22
    條第1 款所指經中央衛生主管機關明令公告禁止製造、調劑
    、輸入、輸出、販賣或陳列之毒害藥品；明知為禁藥而轉讓
    者，應依同法第83條之規定處罰；而藥事法第83條第1 項法
    定刑為7 年以下有期徒刑，得併科新台幣500 萬元以下罰金
    ，較毒品危害防制條例第8 條第2 項之法定刑為重。藥事法
    第83條第1 項係於93年4 月21日修正公布，同年月23日施行
    ，為毒品危害防制條例之後法。毒品之範圍尚包括影響精神
    物質與其製品。而藥事之管理，亦非僅止於藥品之管理。又
    毒品未必係經公告之禁藥，禁藥亦未必為毒品。毒品危害防
    制條例與藥事法二者，並無必然之特別法與普通法關係。故
    除有轉讓之第二級毒品達毒品危害防制條例第8 條第6 項之
    一定數量，經依法加重後之法定刑較藥事法第83條第1 項之
    法定刑為重之情形外，因藥事法第83條第1 項為後法，且為
    重法，應優先適用藥事法處罰（臺灣高等法院暨所屬法院94
    年法律座談會刑事類提案第8 號意見參照）。被告2 人轉讓
    安非他命之數量均未達3 公克，已據證人證述如上，顯未達
    「轉讓持有毒品加重其刑之數量標準」，是無從依據毒品危
    害防制條例第8 條第6 項之規定加重其刑，復因藥事法第83
    條第1 項之法定刑較毒品危害防制條例第8 條第2 項之法定
    刑為重，應優先適用藥事法之規定處罰，已如前述。是核被
    告2 人所為，就事實欄二(一)1.2.之部分，分別係犯5 次毒品
    危害防制條例第4 條第2 項之販賣第二級毒品安非他命既遂
    及2 次藥事法第83條第1 項之罪（公訴人認係犯毒品危害防
    制條例第8 條第2 項之轉讓第二級毒品安非他命罪云云，容
    有誤認，起訴法條應予變更）；被告乙○○就事實欄二(二)、
    (三)分別另犯毒品危害防制條例第4 條第2 項之販賣第二級毒
    品安非他命罪，及同條例第8 條第1 項轉讓第一級毒品海洛
    因罪及藥事法第83條第1 項之罪（公訴人認係犯轉讓第二級
    毒品安非他命罪云云，容有誤認，起訴法條應予變更）。就
    事實欄三之部分，被告乙○○係犯毒品危害防制條例第4 條
    第6 項、第1 項之販賣第一級毒品海洛因未遂罪、被告戊○○則係犯同條例第4 條第6 項、第2 項之販賣第二級毒品安
    非他命未遂罪（公訴人雖認此部分被告戊○○係共犯毒品危
    害防制條例第4 條第6 項、第1 項之販賣第一級毒品海洛因
    未遂罪嫌云云。惟該次非被告戊○○接洽已如前述，故僅從
    外觀而言，被告戊○○能否得知該次是交易海洛因，非無商
    榷之餘地，再被告於偵查中即表明有送毒品，但認應如往常
    是送安非他命之情明確，公訴人認被告戊○○自承此部份犯
    行云云，亦與事證不符，被告主觀上認係販賣第二級毒品安
    非他命，從而，依所知輕於所犯從其所知之法理，就此部分
    ，應變更公訴人所引用之法條）。被告乙○○販賣、轉讓前
    後持有第一、二級毒品之低度行為，被告戊○○販賣、轉讓
    前後持有第二級毒品之低度行為，均應各為其販賣、轉讓之
    高度行為所吸收，均不另論罪。渠等就附表一、二、五之販
    賣、轉讓犯行，有犯意聯絡及行為分擔，應論以共同正犯。
    被告乙○○以一行為，同時轉讓第一級毒品海洛因及禁藥安
    非他命與龔絢莞，為想像競合犯，應依刑法第55條之規定，
    從一重之轉讓第一級毒品海洛因罪處斷。被告2 人所犯上開
    各罪，犯意各別，行為互殊，均應分論併罰。被告乙○○曾
    受有期徒刑之執行完畢，已如前述，有台灣高等法院被告前
    案紀錄表附卷可參，其於5 年以內故意再犯本件有期徒刑以
    上之各罪，均為累犯，除販賣第一級毒品罪最重法定刑為死
    刑、無期徒刑部分，販賣第二級毒品甲基安非他命最重法定
    本刑為無期徒刑，依刑法第64條第1 項、第65條第1 項規定
    不得加重外，其餘法定刑部分，均依刑法第47條第1 項規定
    ，加重其刑。被告乙○○販賣第一級毒品而未遂，被告戊○○販賣第二級毒品而未遂，均酌依刑法第25條第2 項規定，
    減輕其刑。又販賣第一級毒品罪之法定刑為「死刑或無期徒
    刑；處無期徒刑者，得併科新台幣二千萬元以下罰金」，然
    同為販賣第一級毒品之人，其原因動機不一，犯罪情節未必
    盡同，或有大盤毒梟者，亦有中、小盤之分，甚或僅止於吸
    毒者友儕間為求互通有無之有償轉讓者亦有之，其販賣行為
    所造成危害社會之程度自屬有異，法律科處此類犯罪，所設
    之法定最低本刑卻同為「無期徒刑，得併科新台幣二千萬元
    以下罰金」，不可謂不重。於此情形，倘依其情狀處以相當
    之有期徒刑，即足以懲儆，並可達防衛社會之目的者，自非
    不可依客觀之犯行與主觀之惡性二者加以考量其情狀，是否
    有可憫恕之處，適用刑法第59條之規定酌量減輕其刑，期使
    個案裁判之量刑，能斟酌至當，符合比例原則。查被告乙○○販賣海洛因經查獲之次數僅有一次，且欲販賣之數量亦屬
    非鉅，以其情節論，惡性尚輕，若以毒品危害防制條例第4
    條第1 項所規定之法定本刑再依未遂犯減輕而科處最輕本刑
    有期徒刑15年，仍屬過重，在客觀上足以引起一般之同情，
    尚有堪資憫恕之處，本院認依其情狀處以如主文所示之有期
    徒刑，即足以懲儆，並可達防衛社會之目的，爰適用刑法第
    59條之規定，就被告販賣第一級毒品部分，酌量減輕其刑，
    並依刑法第70條規定，遞減輕之。被告戊○○就其販賣、轉
    讓第二級毒品安非他命之犯行於偵審中均自白不諱（見偵查
    卷第127 頁、本院卷第43頁反面、第162 頁），符合毒品危
    害防制條例第17條第2 項減輕其行之規定，是應依該條項之
    規定減輕或遞減其刑。審酌被告2 人不思依循正軌賺取金錢
    ，意圖營利而販賣第二級毒品安非他命，被告乙○○另販賣
    海洛因之次數僅1 次，且其重量不多，被告戊○○獲利不多
    ，兼衡渠等之犯罪動機、目的、手法、智識程度、家庭經濟
    狀況，被告戊○○自白犯罪坦承犯行，犯後態度良好，公訴
    人未審酌自白減刑之規定對被告戊○○求處有期徒刑9 年稍
    嫌過重等一切情狀，分別量處如主文所示之罪，並定其應執
    行之刑。
三、沒收部分：附表一所示販賣毒品，被告2 人間有共同正犯關
    係，因共同正犯之犯罪所得，合併計算，為避免執行時發生
    重複沒收之情形，故各共同正犯間係採連帶沒收主義，於裁
    判時應就共同正犯諭知連帶沒收，如全部或一部不能沒收時
    ，以其財產連帶抵償之，本件被告2 人共同販賣第二級毒品
    安非他命既遂所得財物合計1 萬2 千元應連帶沒收，如全部
    或一部不能沒收時，以其財產連帶抵償之。另被告乙○○於
    附表三所示販賣第二級毒品安非他命既遂所得財物1 千5 百
    元，自應予以宣告沒收，如全部或一部不能沒收時，以其財
    產抵償之。再扣案之安非他命為被告戊○○所有，供自己施
    用所用，與本案轉讓、販賣安非他命之犯行無關，爰不予沒
    收之宣告，併此敘明。
貳、無罪部分：
一、公訴意旨略以：被告戊○○與被告乙○○共同於附表三所示
    之時、地販賣第二級毒品安非他命予丁○○云云。
二、按犯罪事實應依證據認定之，無證據不得認定其犯罪事實，
    刑事訴訟法第154 條第2 項定有明文。又認定犯罪事實所憑
    之證據，雖不以直接證據為限，間接證據亦包括在內；然而
    無論直接或間接證據，其為訴訟上之證明，須於通常一般之
    人均不致有所懷疑，而得確信其為真實之程度者，始得據為
    有罪之認定，倘其證明尚未達到此一程度，而有合理之懷疑
    存在時，事實審法院復已就其心證上理由予以闡述，敘明其
    如何無從為有罪之確信，因而為無罪之判決，尚不得任意指
    為違法。依刑事訴訟法第161 條第1 項之規定，檢察官對於
    起訴之犯罪事實，應負提出證據及說服之實質舉證責任，倘
    其所提出之證據，不足為被告有罪之積極證明，或其指出證
    明之方法，無從說服法院以形成被告有罪之心證，基於無罪
    推定之原則，自應為有利於被告之認定，最高法院46年台上
    字第809 號、76年台上字第4986號、92年台上字第128 號分
    別著有判例。公訴人認定被告戊○○涉犯附表3 所示之犯行
    ，無非以監聽譯文及證人丁○○之證詞為依據。訊據被告戊○○堅決否認有參與附表3 所示之犯行，辯稱：我是有時候
    去阿寶那邊，有幫忙接電話，附表3 之部分我並沒有做等語
    。經查：證人丁○○證稱：附表3 該次購買安非他命我是與
    阿寶聯絡，也是阿寶親自送來給我等語如上，此核與通訊監
    察譯文顯示之內容吻合，並有通訊監察譯文足稽，足堪採信
    ，是顯無證據證明被告戊○○有共同參與此次販賣安非他命
    之犯行，至為明確。綜上，本件公訴人所提出之證據，不足
    以佐證被告戊○○有共同參與此次販賣第二級毒品安非他命
    予丁○○之行為，此部分不足為被告戊○○有罪之積極證明
    ，揆諸前揭說明，就此部分應為被告戊○○無罪判決之諭知
    。
據上論斷，應依刑事訴訟法第299 條第1 項前段、第300 條、第
301 條第1 項前段，毒品危害防制條例第4 條第2 項、第1 項、
第6 項、第8 條第1 項、第17條第2 項、第19條第1 項，藥事法
第83條第1 項、刑法第11條前段、第28條、第55條、第25條第2
項、第51條第5款、第47條第1項、第59條，判決如主文。
本案經檢察官賴建如到庭執行職務。
中    華    民    國    99    年    6     月    17    日
                  刑事第四庭    審判長法  官  樊季康
                                      法  官  劉元斐
                                      法  官  徐子涵
上列正本證明與原本無異。
如不服本判決，應於判決送達後10日內敘明上訴理由，向本院提
出上訴狀 (應附繕本) ，上訴於臺灣高等法院。其未敘述上訴理
由者，應於上訴期間屆滿後20日內向本院補提理由書「切勿逕送
上級法院」。
                                      書記官  張桐嘉
中    華    民    國    99    年    6     月    18    日
附錄本案論罪科刑法條全文：
毒品危害防制條例第4條第2項。
製造、運輸、販賣第二級毒品者，處無期徒刑或 7 年以上有期徒刑，得併
科新臺幣 7 百萬元以下罰金。
毒品危害防制條例第8條第1項、第2項。
轉讓第一級毒品者，處 1 年以上 7 年以下有期徒刑，得併科新臺幣 1 百萬
元以下罰金。
轉讓第二級毒品者，處 6 月以上 5 年以下有期徒刑，得併科新臺幣 70 萬
元以下罰金。
藥事法第83條第1項
明知為偽藥或禁藥，而販賣、供應、調劑、運送、寄藏、牙保、
轉讓或意圖販賣而陳列者，處7年以下有期徒刑，得併科新臺幣5
百萬元以下罰金。
附表一：（乙○○、戊○○共同販賣部分）
┌─┬────┬────┬───┬─────┬─────────┬────┐
│編│販賣時間│販賣地點│販賣對│販賣之毒品│販賣經過          │犯罪所得│
│號│        │        │象    │、價格    │                  │財物    │
├─┼────┼────┼───┼─────┼─────────┼────┤
│1 │98年06月│臺北縣永│丁○○│1公克之甲 │丁○○以0000000000│3000元  │
│︵│05日18時│和市頂溪│（原名│基安非他命│號門號與甲門號聯絡│        │
│既│35分50秒│捷運站附│陳世峰│、3,000元 │購買購毒，由戊○○│        │
│遂│通聯後某│近小林煎│）    │          │接聽商定後，由李寶│        │
│︶│時      │餅店旁  │      │          │華將左開毒品交與廖│        │
│  │        │        │      │          │正中，再由戊○○出│        │
│  │        │        │      │          │面交易。          │        │
│  │        │        │      │          │                  │        │
├─┴────┴────┴───┴─────┴─────────┴────┤
│乙○○共同販賣第二級毒品，累犯，處有期徒刑柒年貳月，販賣第二級毒品所得  │
│之財物新台幣參仟元連帶沒收，如全部或一部不能沒收時，以其財產連帶抵償之。│
│                                                                        │
├────────────────────────────────────┤
│戊○○共同販賣第二級毒品，處有期徒刑參年捌月，販賣第二級毒品所得之財物新│
│台幣參仟元連帶沒收，如全部或一部不能沒收時，以其財產連帶抵償之。        │
│                                                                        │
├─┬────┬────┬───┬─────┬─────────┬────┤
│2 │98年06月│臺北縣永│丁○○│重量不詳之│丁○○以0000000000│2,000元 │
│︵│09日17時│和市智光│      │甲基安非他│號門號與甲門號聯絡│        │
│既│10分00秒│商職旁某│      │命、2,000 │購買購毒，戊○○接│        │
│遂│通聯後某│7-11便利│      │元        │聽商定後，由乙○○│        │
│︶│時      │超商    │      │          │將左開毒品交與廖正│        │
│  │        │        │      │          │中，再由戊○○出面│        │
│  │        │        │      │          │交易，惟惟丁○○當│        │
│  │        │        │      │          │時因欠錢，僅先支付│        │
│  │        │        │      │          │1,000元，尚欠1,000│        │
│  │        │        │      │          │元未付（嗣丁○○清│        │
│  │        │        │      │          │償欠款，詳見編號5 │        │
├─┴────┴────┴───┴─────┴─────────┴────┤
│乙○○共同販賣第二級毒品，累犯，處有期徒刑柒年貳月，販賣第二級毒品所得  │
│之財物新台幣貳仟元連帶沒收，如全部或一部不能沒收時，以其財產連帶抵償之。│
│                                                                        │
├────────────────────────────────────┤
│戊○○共同販賣第二級毒品，處有期徒刑參年捌月，販賣第二級毒品所得之財物新│
│台幣貳仟元連帶沒收，如全部或一部不能沒收時，以其財產連帶抵償之。        │
│                                                                        │
├─┬────┬────┬───┬─────┬─────────┬────┤
│3 │98年06月│臺北縣永│丁○○│1公克之甲 │丁○○以0000000000│3,000元 │
│︵│12日10時│和市智光│      │基安非他命│號門號與甲門號聯絡│        │
│既│26分44秒│商職旁  │      │、3,000元 │購買購毒，戊○○接│        │
│遂│通聯後某│        │      │          │聽商定後，由乙○○│        │
│︶│時      │        │      │          │將左開毒品交與廖正│        │
│  │        │        │      │          │中，再由戊○○出面│        │
│  │        │        │      │          │交易。            │        │
├─┴────┴────┴───┴─────┴─────────┴────┤
│乙○○共同販賣第二級毒品，累犯，處有期徒刑柒年貳月，販賣第二級毒品所得  │
│之財物新台幣參仟元連帶沒收，如全部或一部不能沒收時，以其財產連帶抵償之。│
│                                                                        │
├────────────────────────────────────┤
│戊○○共同販賣第二級毒品，處有期徒刑參年捌月，販賣第二級毒品所得之財物新│
│台幣參仟元連帶沒收，如全部或一部不能沒收時，以其財產連帶抵償之。        │
│                                                                        │
├─┬────┬────┬───┬─────┬─────────┬────┤
│4 │98年06月│臺北縣新│丁○○│重量不詳之│丁○○以0000000000│3,000元 │
│︵│19日17時│店市中興│      │甲基甲基安│號門號與甲門號聯絡│        │
│既│08分50秒│路某處  │      │非他命（分│購買購毒，戊○○接│        │
│遂│通聯後某│        │      │成2包）、 │聽商定後，由乙○○│        │
│︶│時      │        │      │3,000元   │將左開毒品交與廖正│        │
│  │        │        │      │          │中，再由戊○○出面│        │
│  │        │        │      │          │交易，該次丁○○因│        │
│  │        │        │      │          │與丙○○合購之故，│        │
│  │        │        │      │          │要求戊○○將毒品分│        │
│  │        │        │      │          │裝成2包。         │        │
│  │        │        │      │          │                  │        │
├─┴────┴────┴───┴─────┴─────────┴────┤
│乙○○共同販賣第二級毒品，累犯，處有期徒刑柒年貳月，販賣第二級毒品所得  │
│之財物新台幣參仟元連帶沒收，如全部或一部不能沒收時，以其財產連帶抵償之。│
│                                                                        │
├────────────────────────────────────┤
│戊○○共同販賣第二級毒品，處有期徒刑參年捌月，販賣第二級毒品所得之財物新│
│台幣參仟元沒收，如全部或一部不能沒收時，以其財產抵償之。                │
│                                                                        │
├─┬────┬────┬───┬─────┬─────────┬────┤
│5 │98年07月│臺北縣永│丁○○│重量不詳之│丁○○以0000000000│1,000元 │
│︵│10日17時│和市福和│      │甲基安非他│號門號與甲門號聯絡│        │
│既│44分26秒│橋機車引│      │命、1,000 │購買購毒，戊○○接│        │
│遂│通聯後某│道旁    │      │元        │聽商定後，由乙○○│        │
│︶│時      │        │      │          │將左開毒品交與廖正│        │
│  │        │        │      │          │中，再由戊○○出面│        │
│  │        │        │      │          │交易，丁○○除交付│        │
│  │        │        │      │          │1000元購毒款項外，│        │
│  │        │        │      │          │尚償還附表一編號2 │        │
│  │        │        │      │          │購毒時所積欠之1000│        │
│  │        │        │      │          │元                │        │
├─┴────┴────┴───┴─────┴─────────┴────┤
│乙○○共同販賣第二級毒品，累犯，處有期徒刑柒年貳月，販賣第二級毒品所得  │
│之財物新台幣壹仟元連帶沒收，如全部或一部不能沒收時，以其財產連帶抵償之。│
├────────────────────────────────────┤
│戊○○共同販賣第二級毒品，處有期徒刑參年捌月，販賣第二級毒品所得之財物新│
│台幣壹仟元連帶沒收，如全部或一部不能沒收時，以其財產連帶抵償之。        │
└────────────────────────────────────┘
附表二：（乙○○、戊○○共同轉讓部分）
┌─┬────┬────┬───┬─────┬─────────┐
│編│轉讓時間│轉讓地點│轉讓對│轉讓之毒品│轉讓經過          │
│號│        │        │象    │          │                  │
├─┼────┼────┼───┼─────┼─────────┤
│1 │98年07月│臺北縣永│賴延薰│重量不超過│賴延薰以0000000000│
│  │10日17時│和市福和│（綽號│3 克之甲基│號門號與甲門號聯絡│
│  │50分27秒│橋引道附│「小胖│安非他命1 │轉讓毒品，戊○○接│
│  │通聯後某│近      │」即賴│包        │聽商定後，由乙○○│
│  │時      │        │宗義之│          │無償將左開毒品交由│
│  │        │        │弟）  │          │戊○○前往左開時、│
│  │        │        │      │          │地，交付與賴延薰。│
├─┴────┴────┴───┴─────┴─────────┤
│                                                              │
│ 乙○○共同明知為禁藥而轉讓，累犯，處有期徒刑捌月。           │
├───────────────────────────────┤
│ 戊○○共同明知為禁藥而轉讓，處有期徒刑柒月。                 │
│                                                              │
├─┬────┬────┬───┬─────┬─────────┤
│2 │98年07月│永和市保│賴延薰│重量不超過│賴延薰以0000000000│
│  │15日11時│平路某公│      │3 克之甲基│號門號與甲門號聯絡│
│  │59分35秒│園旁    │      │安非他命1 │轉讓毒品，戊○○接│
│  │通聯後某│        │      │包        │聽商定後，由乙○○│
│  │時      │        │      │          │將左開毒品交由廖正│
│  │        │        │      │          │中前往左開時、地，│
│  │        │        │      │          │交付與賴延薰。    │
│  │        │        │      │          │                  │
├─┴────┴────┴───┴─────┴─────────┤
│ 乙○○共同明知為禁藥而轉讓，累犯，處有期徒刑捌月。           │
│                                                              │
├───────────────────────────────┤
│ 戊○○共同明知為禁藥而轉讓，處有期徒刑柒月。                 │
│                                                              │
└───────────────────────────────┘
附表三
┌─┬────┬────┬───┬─────┬─────────┬────┐
│  │98年07月│臺北縣新│丁○○│重量不詳之│丁○○以0000000000│1500元  │
│︵│19日14時│店市民族│      │甲基安非他│號門號與甲門號聯絡│        │
│既│43分39秒│路某處  │      │命、1500元│購買購毒，戊○○接│        │
│遂│通聯後某│        │      │          │聽商定後，由乙○○│        │
│︶│時      │        │      │          │將左開毒品交與廖正│        │
│  │        │        │      │          │中，再由戊○○出面│        │
│  │        │        │      │          │交易。            │        │
├─┴────┴────┴───┴─────┴─────────┴────┤
│                                                                        │
│乙○○販賣第二級毒品，累犯，處有期徒刑柒年貳月，販賣第二級毒品所得之財物│
│新台幣壹仟伍佰元沒收，如全部或一部不能沒收時，以其財產抵償之。          │
│                                                                        │
└────────────────────────────────────┘
附表四：（乙○○轉讓部分）
┌─┬────┬────┬───┬─────┬─────────┐
│編│轉讓時間│轉讓地點│轉讓對│轉讓毒品之│轉讓方式          │
│號│        │        │象    │種類      │                  │
├─┼────┼────┼───┼─────┼─────────┤
│1 │98年07月│臺北縣永│龔絢莞│重量均未超│乙○○將海洛因及甲│
│  │27日某時│和市新生│      │過2 公克  │基安非他命放在客廳│
│  │        │街249巷4│      │之海洛因及│，任由龔絢莞取用之│
│  │        │弄1號3樓│      │甲基安非他│事實。            │
│  │        │        │      │命各1 包  │                  │
│  │        │        │      │          │                  │
├─┴────┴────┴───┴─────┴─────────┤
│ 乙○○轉讓第一級毒品，累犯，處有期徒刑壹年貳月。             │
│                                                              │
└───────────────────────────────┘
附表五
┌─┬────┬────┬───┬─────┬─────────┬────┐
│7 │98年07月│臺北縣永│甲○○│1/8錢之海 │甲○○以0000000000│無      │
│︵│22日23時│和市樂華│      │洛因、3,00│號門號與乙門號聯絡│        │
│未│11分47秒│夜市靠中│      │0元       │購毒，乙○○接聽商│        │
│遂│通聯後某│山路那一│      │          │定後，將左開毒品包│        │
│︶│時      │側      │      │          │裝後交與戊○○，推│        │
│  │        │        │      │          │由誤為甲基安非他命│        │
│  │        │        │      │          │之戊○○前往左開時│        │
│  │        │        │      │          │、地交易，嗣戊○○│        │
│  │        │        │      │          │出門途中，因見警臨│        │
│  │        │        │      │          │檢折返而未遂。    │        │
├─┴────┴────┴───┴─────┴─────────┴────┤
│  乙○○共同販賣第一級毒品，未遂，累犯，處有期徒刑柒年捌月。            │
├────────────────────────────────────┤
│  戊○○共同販賣第二級毒品，未遂，處有期徒刑貳年。                      │
│                                                                        │
└────────────────────────────────────┘

司法院資訊處製作；財團法人民間司法改革基金會備份。
